【裁判字號】    92,上易,1044
【裁判日期】    920429
【裁判案由】    妨害名譽
【裁判全文】
臺灣高等法院刑事判決                          九十二年度上易字第一０四四號
    上  訴  人  甲○○
    即  自訴人
    被      告  乙○○
右上訴人因自訴被告妨害名譽案件，不服臺灣臺北地方法院九十二年度自字第七二號
，中華民國九十二年二月二十日第一審判決，提起上訴，本院判決
如左：
    主  文
上訴駁回。
    事  實
一、自訴及上訴意旨略以：(一)被告乙○○於民國（下同）九十一年十二月六日未經查
    證即依照北檢查不到自訴人之「重大經濟犯，詐財（指新台幣）二點二億，侵占
    他人四棟房子」之證據，為維護其「司法威信」、「給國人、阿扁交待？」及「
    圓滿收場」，而再捏詞「開區之小假案」以扣自訴人之罪之事，又歪曲事實，以
    偏概全的誹謗。(二)被告得知北檢在民國九十一年八月七日所誹謗自訴人係詐財二
    點二億，侵占他人四棟房子」之誣詞已遭自訴人攻破，枉法起訴書不敢再提及，
    竟不查證已有「說謊前科」之北檢發言人之詞，及其所散發之文件，而顛倒是非
    ，黑白不分的誹謗。(三)證近三萬字「血淚控訴」係讓「滅海大醜劇」破相現形
    之血書。為請主持正義，依法查辦，爰提起自訴，經駁回後，因不服而提起本件
    上訴，並以本案被告誹謗之證據全在其所經營媒體，請依職權調查證據，依法調
    閱被告之誹謗報導證扯據查辦云云。
二、按提起自訴，應於自訴狀內記載犯罪事實及證據，並應按被告之人數，提出繕本
    ，刑事訴訟法第三百二十條第二項第二款、第三項分別定有明文，此乃法定必備
    之程式。如欠缺而其情形可補正者，法院應定期間，以裁定命其補正；逾期未補
    正者，或補正不完備者，其自訴程序既違背規定，自應諭知不受理判決，刑事訴
    訟法第三百四十三條、第二百七十三條第三項、第三百零三條第一款規定甚明。
三、經查本件自訴人對於被告乙○○提起本件自訴時，並未於自訴狀上記載被告涉犯
    前開罪名之犯罪事實及證據，嗣經原審於九十二年二月五日裁定命自訴人於裁定
    書送達後五日內補正自訴之犯罪事實及證據，並按被告人數提出補正書狀之繕本
    ，該裁定並於九十二年二月十四日送達於自訴人，有送達證書在卷可稽（見原審
    卷第三十九頁），惟自訴人於收受前開裁定後，雖於同年月二十日具狀空泛陳述
    ，對於自訴被告犯罪事實仍記載不明，並未記載證據，其自訴之程序顯然違背前
    揭刑事訴訟法第三百二十條第二項第二款之規定，自應依法諭知自訴不受理之判
    決。
四、原審本同上之見解，以自訴人自訴程序既違背規定，不經言詞辯論，逕為諭知本
    件自訴不受理判決，並無不合。本件自訴人仍執前詞上訴指摘原判決不當，為無
    理由，應予駁回，並不經言詞辯論為之。
據上論斷，應依刑事訴訟法第三百六十八條、第三百七十二條，判決如主文。
中      華      民      國    九十二    年      四     月    二十九    日
                              台灣高等法院刑事第一庭
                                  審判長法  官  李  相  助
                                        法  官  黃  聰  明
                                        法  官  魏  新  國
右正本證明與原本無異。
不得上訴。
                                        書記官  賴  淑  真
中      華      民      國    九十二    年      五      月      一      日


司法院資訊處製作；財團法人民間司法改革基金會備份。
